臺灣板橋地方法院刑事判決　　　　　　　99年度易字第3239號
公　訴　人　臺灣板橋地方法院檢察署檢察官
被　　　告　蘇品聰
上列被告因公共危險案件，經檢察官提起公訴（99年度偵字第
26545 號），被告否認犯罪，惟本案為刑事訴訟法第376 條第1
款之案件，由受命法官獨任進行審判程序，本院判決如下：
    主  文
蘇品聰預備放火燒毀現供人使用之住宅，累犯，處有期徒刑肆月
，如易科罰金，以新臺幣壹仟元折算壹日。扣案打火機壹個、蠟
燭壹支均沒收。
    事  實
一、蘇品聰於民國96年間因公共危險案件，經本院以96年度交簡
    字第724 號判決處有期徒刑4 月確定，於97年1 月28日執行
    完畢。詎不知警惕，明知其所居住位於新北市中和區（改制
    前為臺北縣中和市○○○路410 巷2 弄7 號房屋係與鄰建物
    相連之連棟式住宅，且液化石油氣（即瓦斯，下以瓦斯稱之
    ）為易燃物，點燃散逸瓦斯將引發火勢燒燬上開住宅，竟因
    與鄰居相處不睦，即萌生引燃瓦斯燒燬現有供人使用之住宅
    之犯意，於99年9 月28日15時30分許，在其前開住處2 樓陽
    台，手持打火機並數度開啟關閉關瓦斯桶氣閥逸漏瓦斯，鄰
    人方秋菊發覺上情而報警處理，警方據報前往處理，見上開
    情狀即疏散該處住戶，蘇品聰則關閉瓦斯桶氣閥並將之由陽
    台搬入住處客廳，在客廳內瓦斯桶旁點燃手中蠟燭，預備在
    現供人使用之住宅放火，嗣警方經由隔鄰進入屋內撲滅點燃
    之蠟燭，始未著手放火行為，並扣得蘇品聰所有打火機1 個
    、蠟燭1 支。
二、案經新北市（即改制前臺北縣）政府警察局中和第二分局報
    告臺灣板橋地方法院檢察署檢察官偵查起訴。
    理  由
一、被告蘇品聰否認犯罪，惟本案為刑事訴訟法第376 條第1 款
    之案件，依刑事訴訟法第284 條之1 規定獨任審理，核先敘
    明。
二、證據能力：
  (一)按被告之自白，非出於強暴、脅迫、利誘、詐欺、疲勞訊問
    、違法羈押或其他不正之方法，且與事實相符者，得為證據
    ，刑事訴訟法第156 條第1 項定有明文。查被告於警詢、偵
    查中及本院審理時，所為不利於己之陳述，均非出於強暴、
    脅迫、利誘、詐欺、疲勞訊問、違法羈押或其他不正之方法
    ，且有後述證據可佐，是被告自白應與事實相符，依法自得
    為證據。
  (二)次按被告以外之人於審判外之言詞或書面陳述，除法律有規
    定者外，不得作為證據；被告以外之人於偵查中向檢察官所
    為之陳述，除顯有不可信之情況者外，得為證據；被告以外
    之人於審判外之陳述，雖不符刑事訴訟法第159 條之1 至第
    159 條之4 之規定，而經當事人於審判程序同意作為證據，
    法院審酌該言詞陳述或書面陳述作成時之情況，認為適當者
    ，亦得為證據；當事人、代理人或辯護人於法院調查證據時
    ，知有第159 條第1 項不得為證據之情形，而未於言詞辯論
    終結前聲明異議者，視為有前項之同意，刑事訴訟法第159
    條第1 項、第159 條之1 第2 項、第159 條之5 分別定有明
    文。經查，證人方秋菊於警詢時所為之陳述，雖屬審判外之
    陳述，然被告於本院準備程序中表示同意證人方秋菊於警詢
    中陳述之有證據能力（見本院99年12月21日準備程序筆錄）
    ，於本院審理時亦未主張排除證人方秋菊陳述之證據能力，
    且迄於本院言詞辯論終結前均未表示異議（見本院100 年3
    月8 日審判筆錄），本院審酌前開證人於警詢中之證述應無
    重大瑕疵且與事實相符，故依前開法條規定，認證人方秋菊
    前開審判外陳述有證據能力。又證人方秋菊於偵查中向檢察
    官所為之陳述，雖屬審判外之陳述，惟現階段刑事訴訟法規
    定檢察官代表國家偵查犯罪、實施公訴，依法其有訊問被告
    、證人及鑑定人之權，證人、鑑定人且須具結，而實務運作
    時，檢察官偵查中向被告以外之人所取得之陳述，原則上均
    能遵守法律規定，不致違法取供，其可信度極高，是以，刑
    事訴訟法於92年2 月6 日修正時，即為兼顧理論與實務，以
    該法第159 條之1 第2 項規定，除顯有不可信之情況者外，
    得為證據（參刑事訴訟法第159 條之1 立法理由）。前開證
    人於偵查中向檢察官所為之陳述，既已依法具結，又非檢察
    官非法取供而得，且並無證據證明前開證人證人於檢察官偵
    查中所為證述有何誤認之情形，並無顯不可信之情況，自得
    作為證據。
  (三)卷附照片、扣案打火機、蠟燭，經查並無不得作為證據之事
    由，依法自得作為證據。
三、得心證之理由：
  (一)訊據被告蘇品聰矢口否認前揭犯行，辯稱：99年9 月28日下
    午，伊在位於新北市○○區○○路410 巷2 弄7 號住處內飲
    酒，因說話音量較大而與鄰居方秋菊發生口角，伊便至住處
    2 樓陽台將瓦斯桶搬入2 樓客廳，並關閉客廳窗戶，伊並無
    拿蠟燭、打火機，亦無放火之意云云。
  (二)經查：
  1.前揭犯罪事實，業據證人方秋菊於警詢、檢察官偵查中及本
    院審理時證稱：伊之住處位在被告住處對面，99年9 月28日
    15時30分許，伊在住處1 樓前聽見被告在其位於新北市○○
    區○○路410 巷2 弄7 號2 樓陽台揚言欲與鄰居同歸於盡，
    並2 度開啟、關閉瓦斯桶氣閥，伊聽見瓦斯逸漏聲音並聞到
    瓦斯氣味，旋即報警前來處理，警方到場後勸阻被告，此際
    被告又開啟瓦斯桶氣閥，警方便疏散住戶，再由與被告住處
    相鄰建物進入被告住處。伊之住宅與被告住宅均為2 層樓建
    物，且均與隔鄰住宅相連等語綦詳（見99年度偵字第26545
    號偵查卷第6 至7 頁、第39至40頁、本院100 年1 月25日審
    判筆錄）。且證人即到場處理之員警陳國產於本院審理時證
    稱：伊接獲通知前往新北市○○區○○路410 巷2 弄7 號處
    理本案，當時伊在1 樓見到被告在其住處2 樓陽台，手持打
    火機且口中念念有詞並開啟瓦斯桶，伊復聽到瓦斯溢漏聲音
    ，便疏散住戶並通知消防人員到場，嗣消防人員到場後，伊
    偕同消防人員由同巷9 號3 樓進入被告住處2 樓，被告手持
    業已點燃之蠟燭1 支在2 樓客廳內，身旁並有2 桶瓦斯桶，
    消防人員即持滅火器撲滅被告手持之蠟燭，伊上前將被告帶
    回警局，並在被告身上查扣打火機1 個等語（見本院100 年
    1 月25日審判筆錄），及證人翁俊惟即到場處理之消防人員
    於本院審理時證稱：伊接獲勤務中心通報，稱有人在新北市
    ○○區○○路410 巷2 弄7 號開瓦斯，渠等便駕駛消防車及
    救護車到場處理，因該處巷口較窄，無法將車駛入，渠等人
    員便先行進入現場查看，伊見到被告在2 樓陽台，且其身旁
    有1 個瓦斯桶，伊聞到瓦斯氣味，便進行防護措施及疏散住
    戶，再經由被告住處隔壁即同巷9 號3 樓進入被告住處2 樓
    客廳，當時被告手持業已點燃之蠟燭，且身旁有2 個瓦斯桶
    ，被告一手尚握在瓦斯桶氣閥上，伊勸阻被告熄滅蠟燭未果
    ，便下樓拿取滅火器將蠟燭撲滅，嗣伊檢視該2 個瓦斯桶之
    氣閥並未開啟等語（見本院100 年1 月25日審判筆錄）。證
    人陳國產、翁俊惟僅係應勤務通報前往現場處理本案之警方
    及消防人員，與被告並無宿怨嫌隙，自無虛構前開情事誣陷
    被告之動機，而證人方秋菊、陳國產、翁俊惟均明確證述被
    告確有在其住處陽台開啟瓦斯桶氣閥逸漏瓦斯；證人陳國產
    、翁俊惟一致證稱被告在其住處客廳，手持點燃蠟燭，身處
    瓦斯桶旁之情事，且渠等證述情節互核相符，足見渠等所述
    無應非子虛，且堪以採信。並有扣案打火機1 個、蠟燭1 支
    及卷附照片6 張（見前開偵查卷第19頁）可資佐證，被告確
    有先在住處陽台逸漏瓦斯，嗣後住處客廳內，在瓦斯桶旁點
    燃燭火預備放火等情，堪以認定。
  (二)被告雖辯稱：伊欲將陽台之瓦斯搬入客廳，因伊未將瓦斯桶
    氣閥關閉便拔除瓦斯桶與熱水器接頭，瓦斯因而噴出云云。
    然證人方秋菊、陳國產均證述被告確有開啟瓦斯桶氣閥之動
    作如前，而搬移瓦斯桶與開啟瓦斯桶氣閥之舉動迥異，證人
    方秋菊、陳國產絕無可能誤認，更進者，證人方秋菊復證述
    被告有數度開啟、關閉瓦斯桶氣閥之舉如前，苟被告僅係為
    搬移瓦斯桶，豈會數度開關瓦斯桶氣閥，被告在陽台逸漏瓦
    斯之舉，絕非因搬遷瓦斯桶所致，被告前開所辯，要係推諉
    之詞。再被告復辯稱：當時伊要祭拜，蠟燭在佛桌上，伊並
    未手持蠟燭云云。惟證人陳國產、翁俊惟均一致證稱被告在
    其住處客廳內手持業已點燃之蠟燭一節明確，且被告於警詢
    時亦供稱：現場白色滅火乾粉係消防人員撲滅伊手上已點燃
    之蠟燭所造成等語（見前開偵查卷第4 頁），果無前開情事
    ，被告應不致為此不利於己之供述。再觀諸卷附照片，白色
    滅火乾粉分佈在座椅上（見前開偵查卷第19頁），若非該處
    因有燃燒之蠟燭，消防人員應不致對此處噴灑滅火乾粉，可
    見被告所稱蠟燭置於神桌一情，即屬不實，被告所辯，要係
    卸責之詞，亦無可採。
  (三)綜上所述，本件事證明確，被告犯行堪以認定，自應依法論
    科。
四、刑法上之預備犯係指著手實行犯罪行為前之準備行為而言。
    又刑法第173 條第1 項放火燒燬現供人使用之住宅罪，須有
    放火燒燬之行為，而所謂「放火」，乃指故意以火力傳導於
    特定之目的物，使其燃燒之意，若行為人尚未故意以火力使
    之燃燒，其行為應僅止於「預備」階段。查被告雖在陽台開
    啟瓦斯桶氣閥，然並無點燃火源之舉，嗣被告雖將瓦斯桶搬
    入客廳，然並未開啟瓦斯桶氣閥，故其手持點燃之蠟燭尚無
    媒介而不致燃燒住宅，被告尚未著手「放火」之構成要件行
    為，應屬預備階段。是核被告所為，係犯刑法第173 條第4
    項、第1 項之預備犯放火燒燬現供人使用之住宅罪。被告有
    如事實欄所示之論罪科刑及執行完畢情形，有臺灣高等法院
    被告前案紀錄表1 份附卷可稽，其於徒刑執行完畢後，5 年
    以內再故意犯本件有期徒刑以上之罪，為累犯，應依刑法第
    47條第1 項之規定加重其刑。爰審酌被告僅因與鄰人有所嫌
    隙即思放火燒毀與鄰相連之住宅，對該處居民生命、財產安
    全產生極大潛在危險，所為要無可取，並衡其素行非佳，犯
    罪後一再指責鄰人之非，對自身之過未見悔意，及其智識程
    度、犯罪動機、手段、所生損害等一切情狀，量處如主文所
    示之刑，並諭知易科罰金之折算標準，以示懲儆。扣案之打
    火機1 個、蠟燭1 支，均為被告所有，業據被告於本院審理
    時供承在卷，且係供本案犯罪所用之物，均依刑法第38條第
    1 項第2 款之規定宣告沒收。
據上論斷，應依刑事訴訟法第299 條第1 項前段、第284 條之1
，刑法第173 條第4 項、第1 項、第47條第1 項、第41條第1 項
前段、第38條第1 項第2 款，判決如主文。
本案經檢察官林修平到庭執行職務。
中    華    民    國   100    年    3     月    29    日
                  刑事第十一庭法  官  何燕蓉
上列正本證明與原本無異。
                              書記官  王元佑
中    華    民    國   100    年    4     月    7     日